【裁判字號】    97,交聲,470
【裁判日期】    971212
【裁判案由】    違反道路交通管理處罰條例聲明異議
【裁判全文】
臺灣新竹地方法院交通事件裁定         97年度交聲字第470號
原處分機關  交通部公路總局新竹區監理所新竹市監理站
聲明異議人
即受處分人  乙○○
上列異議人即受處分人因違反道路交通管理處罰條例案件，對於
交通部公路總局新竹區監理所新竹市監理站於中華民國九十七年
七月二十一日以竹監新三字第裁五一─Ｅ00000000號裁
決書，聲明異議，本院裁定如下：
    主  文
異議駁回。
    理  由
一、按受處分人不服道路交通管理處罰條例第八條所定主管機關
    所為之處罰者，得於接到裁決書之翌日起二十日內，向管轄
    地方法院聲明異議，道路交通管理處罰條例第八十七條第一
    項定有明文；又交通法庭認聲明異議不合法律上之程式，且
    無從補正者，應以裁定駁回之，道路交通案件處理辦法第十
    八條亦有明文。
二、原處分意旨略以：異議人即受處分人乙○○於民國九十七年
    四月二十七日十七時十四分許，騎乘車牌號碼ＦＮ五－一九
    五號重型機車，行經新竹市○○○路時，因駕車行經有燈光
    號誌管制之交岔路口闖紅燈，經新竹市警察局第三分局員警
    當場攔停製單舉發，因異議人拒絕簽收員警開立之舉發通知
    單，經員警在通知單上載明異議人拒絕簽收事由後，依違反
    道路交通管理事件統一裁罰基準級處理細則第十一條第一項
    第一款規定，視為異議人已收受該通知單，嗣異議人未於應
    到案日期（即九十七年五月十二日）前向原處分機關提出申
    訴，原處分機關乃依道路交通管理處罰條例第五十三條第一
    項、第六十三條（漏載第一項第三款）、違反道路交通管理
    事件統一裁罰基準表規定，裁處罰鍰新臺幣（下同）四千五
    百元，並記違規點數三點。
三、聲明異議意旨略以：異議人確有於上開時、地，因闖紅燈之
    違規行為經警攔停舉發，當天員警雖有開單，但其並未簽收
    ，也沒有收到罰單，員警亦未告知應到案時間、地點，卻於
    收到裁決書時遭罰款最高額度四千五百元，故對該所裁決不
    服，爰依法聲明異議等語。
四、經查：
(一)異議人稱其未簽收舉發通知單，亦未接到罰單，卻於嗣後收
    到裁決書遭罰款最高額一事，按行為人有違反道路交通管理
    處罰條例之情形者，應填製舉發違反道路交通管理事件通知
    單，並於被通知人欄予以勾記，當場舉發者，如被查獲之駕
    駛人為受處分人，應將該通知單填記後交付該駕駛人簽名或
    蓋章收受之，拒絕簽收者，並記明事由與告知事項，視為已
    收受，違反道路交通管理事件統一裁罰基準及處理細則第十
    一條第一項第一款定有明文；又按違反道路交通管理事件行
    為人，未依規定自動繳納罰款，或未依規定到案聽候裁決，
    處罰機關應於規定期間內，逕行裁決之，違反道路交通管理
    事件統一裁罰基準及處理細則第四十四條第一項亦定有明文
    。查證人即舉發員警甲○○於本院審理時具結證稱：「（問
    ：當天經過？）異議人闖紅燈，我攔下來告知他闖紅燈…我
    就製單舉發，我請他簽名，他說拒絕簽名，不要簽名，我就
    撕下紅單放在他要送禮的袋子裡，並且告知他五天後要去郵
    局繳罰款…」、「（問：確定紅單有交給異議人？）確定。
    」、「（問：你把紅單放在袋子裡時，異議人有無看到？）
    我有告知他，他的袋子是放在前座，他坐在機車的駕駛座上
    ，所以他應該有看到。」、「（問：你是在何時告知他？）
    我是邊放紅單邊告知他，還有跟他說五天後要去郵局繳錢。
    」等語綦詳（參見九十七年十二月一日本院訊問筆錄），且
    異議人復自承遭當場舉發並拒絕於員警開立之該舉發通知單
    上簽名等語（亦見本院九十七年十二月一日本院訊問筆錄）
    ，是依上之說明，該舉發通知單上經證人甲○○載明異議人
    拒絕簽收之事由後，視為異議人已經收受該通知單，而已為
    合法通知，而異議人未依規定繳納罰款或到案聽候裁決，原
    處分機關原應依規定逕行裁決，故本件舉發通知單及裁決書
    之開立與送達無程序上之違誤。
(二)且異議人乙○○於九十七年四月二十七日十七時十四分許，
    騎乘車牌號碼ＦＮ五－一九五號重型機車，行經新竹市○○
    ○路時，因駕車行經有燈光號誌管制之交岔路口闖紅燈而為
    警當場攔停舉發，經原處分機關即交通部公路總局新竹區監
    理所新竹市監理站於九十七年七月二十一日以竹監新三字第
    裁五一─Ｅ00000000號裁決書以違反道路交通管理
    處罰條例第五十三條第一項、第六十三條（漏載第一項第三
    款）之規定，裁處罰鍰四千五百元，並記違規點數三點，該
    裁決書經原處分機關向異議人位於新竹市○○路○段八四號
    住處送達，經異議人於九十七年七月二十三日親自簽收受領
    無訛，有上開裁決書、原處分機關送達證書各一紙附卷可稽
    ，是異議人如對原處分機關上開裁決有所不服而欲提起異議
    ，依照前揭之說明，其二十日之合法提出異議期間應自九十
    七年七月二十四日（即其收受裁決書之翌日）起算至九十七
    年八月十二日止，而異議人卻遲至九十七年九月三日始向原
    處分機關提出異議狀，有聲明異議狀收文戳章在卷可憑，顯
    已逾法定之二十日異議期間，揆諸首揭規定，其異議顯然不
    合法律上之程式，且無從命補正，自非合法，應予駁回。
五、據上論斷，應依道路交通案件處理辦法第十八條，裁定如主
    文。
中    華    民    國    97    年    12    月    12    日
                       交通法庭法  官  魏瑞紅
以上正本證明與原本無異。
如不服本裁定，應於裁定送達後五日內向本院提出抗告狀。
中    華    民    國    97    年    12    月    12    日
                               書記官  吳月華


司法院資訊處製作；財團法人民間司法改革基金會備份。
